【裁判字號】    90,上訴,1766
【裁判日期】    901211
【裁判案由】    違反毒品危害防制條例
【裁判全文】
臺灣高等法院高雄分院刑事判決                    九十年度上訴字第一七六六號
    上  訴  人
    即  被  告  甲○○
右上訴人因違反毒品危害防制條例案件，不服臺灣高雄地方法院九十年度訴字第二二
九二號，中華民國九十年十月十七日第一審判決（起訴案號：臺灣高雄地方法院檢察
署九十年度毒偵字第二八０六號）提起上訴，本院判決如左：
    主  文
上訴駁回。
    事  實
一、甲○○曾於民國八十七年間因違反毒品危害防制條例案件，經臺灣高雄地方法院
    以八十七年度毒聲字第三五八六號裁定送觀察勒戒後，認無繼續施用毒品之傾向
    ，而經臺灣高雄地方法院檢察署檢察官於八十七年十二月一日以八十七年度偵字
    第二六六五號為不起訴處分確定。嗣於五年內甲○○復基於施用第一級毒品之
    概括犯意，自八十八年四、五月間某日起至九十年六月十二日十時許止，連續在
    其高雄縣林園鄉○○路六十三巷一號住處三樓房間內等地，以將第一級毒品海洛
    因摻入香菸內吸食之方式，每天約施用一至二次，先後多次施用第一級毒品海洛
    因。嗣於九十年六月十二日十四時許，於上址為警查獲，並扣得其所有之海洛因
    一包（淨重零點零六公克，包裝重零點二八公克）及供施用第一級毒品之殘留海
    洛因塑膠剷管二支，經依臺灣高雄地方法院九十年度毒聲字第三七三四號定送觀
    察、勒戒後，認有繼續施用毒品之傾向。
二、案經內政部警政署高雄港務警察所移請臺灣高雄地方法院檢察署檢察官偵查起訴
    。
    理  由
一、右揭施用第一級毒品海洛因之犯行，迭據上訴人即被告甲○○於原審及本院審理
    中坦承不諱，而被告甲○○於九十年六月十二日為警查獲後所採之尿液，經送高
    雄市政府衛生局檢驗結果，呈嗎啡陽性反應，此有高雄市政府衛生局九十年七月
    二十日高衛試煙字第A120號煙毒尿液檢驗成績書乙份附卷可憑。復有上開海洛因
    一包及殘留海洛因之塑膠剷管二支扣案足稽，而上開海洛因一包經送法務部調查
    局鑑定結果，確含第一級毒品海洛因成分（淨重零點零六公克，包裝重零點二八
    公克），亦有法務部調查局九十年八月十三日（九０）陸（一）字第九０一七五
    三三０號鑑定通知書一紙在卷可資佐證。至於上開塑膠剷管二支雖未經鑑定，惟
    其殘留海洛因已據被告供承乙確，且依常情，上開塑膠剷管既係供施用毒品海洛
    因之用，則其上殘留微量之海洛因，亦屬當然。此外，被告甲○○前因施用毒品
    案件，經臺灣高雄地方法院九十年度毒聲字第三七三四號裁定送觀察、勒戒後，
    認有繼續施用毒品傾向，有臺灣高雄地方法院上開號裁定書及臺灣高雄看守所附
    設勒戒處所九十年六月二十二日高所坤戒勒字第一七一六號函送之證乙書乙份附
    卷可稽。
二、查海洛因係毒品危害防制條例第二條第二項所稱之第一級毒品，不得持有、施用
    。次按犯毒品危害防制條例第十條施用第一級、第二級毒品之罪者，檢察官應先
    將被告送勒戒處所觀察、勒戒，經觀察、勒戒後，認無繼續施用毒品傾向者，應
    由檢察官為不起訴處分。依此為不起訴處分後，五年內再犯第十條施用第一級、
    第二級毒品之罪，經觀察、勒戒後，認有繼續施用毒品之傾向或三犯者，則不適
    用前開不起訴處分之規定，而應依一般刑事訴訟程序予以起訴論罪科刑；此觀諸
    毒品危害防制條例第二十條第一項、第二項前段、第三項前段規定自乙。被告甲
    ○○曾於民國八十七年間因違反毒品危害防制條例案件，經臺灣高雄地方法院以
    八十七年度毒聲字第三五八六號裁定送觀察勒戒後，認無繼續施用毒品之傾向，
    而經臺灣高雄地方法院檢察署檢察官於八十七年十二月一日以八十七年度偵字第
    二六六五號為不起訴處分確定，亦有台灣高等法院被告全國前案紀錄表、臺灣
    高雄地方法院檢察署刑案資料查註紀錄表在卷可考，其於五年內再犯本件施用毒
    品案件，送觀察、勒戒後認有繼續施用毒品之傾向，依前開規定，即應予論罪科
    刑。
三、核被告甲○○所為係犯毒品危害防制條例第十條第一項之施用第一級毒品罪。其
    施用第一級毒品海洛因前後，持有海洛因之低度行為，應為施用之高度行為所吸
    收，不另論其持有第一級毒品罪。又被告先後多次施用第一級毒品之犯行，手法
    相同，反覆為之，觸犯罪構成要件相同之罪名，顯係基於概括犯意，應依連續犯
    之規定論以一罪，並依法加重其刑。扣案之海洛因一包（淨重零點零六公克，包
    裝重零點二八公克）及殘留海洛因之塑膠剷管二支，均應依同條例第十八條第一
    項前段宣告沒收並銷燬之。至於鑑定後耗損之毒品，既已滅失，即毋庸為沒收並
    銷燬之宣告，附此敘乙。另公訴意旨雖指被告自八十七年起即再施用海洛因云云
    ，惟被告於八十七年二月間始經檢察官不起訴，其自警訊時起均供稱：接受觀察
    勒戒後約半年即八十八年四、五月間，才又開始施用第一級毒品等情乙確，並無
    其他證據證乙上開八十七年至八十八年四、五月止之期間亦有施用毒品之犯行，
    此部分犯罪尚屬不能證乙，惟公訴意旨認此部分如成立，與其餘犯罪成立之部分
    ，有連續犯之裁判上一罪關係，依審判不可分之原則，爰不另為無罪之諭知，併
    予敘乙。
四、原審認被告甲○○罪證乙確，適用刑事訴訟法第二百九十九條第一項前段，毒品
    危害防治條例第十條第一項、第二十條第三項、第十八條第一項前段，刑法第十
    一條、第五十六條之規定，並審酌被告前因施用毒品案件，經法院依初次勒戒、
    觀察結果，以無繼續施用傾向為不起訴處分確定後，仍未戒絕毒品，再犯本件相
    同之罪，顯見其無悔改之意，意志不堅，而致一犯再犯，有失政府制定毒品危害
    防制條例之立法美意，本不宜寬貸，惟念其施用毒品乃自戕一己之身體健康，尚
    未害及他人，且施用時間非長，所犯情節非重，犯後亦坦承犯行等一切情狀，量
    處有期徒刑八月，且敘乙扣案之海洛因一包（淨重零點零六公克，包裝重零點二
    八公克）及殘留海洛因之塑膠剷管二支均應依同條例第十八條第一項前段宣告沒
    收並銷燬之，復敘乙檢察官雖認被告自八十七年起即再施用海洛因云云，惟並無
    其他證據證乙上開八十七年至八十八年四、五月止之期間亦有施用毒品之犯行，
    此部分不另為無罪之諭知。認事用法，均無違誤，量刑亦屬妥適，被告上訴意旨
    以原審量刑太重，指摘原判決不當，為無理由，應予駁回。
據上論斷，應依刑事訴訟法第三百六十八條，判決如主文。
本案經檢察官邱榮藏到庭執行職務。
中      華      民      國    九十      年     十二     月     十一     日
                              臺灣高等法院高雄分院刑事第三庭
                                  審判長法官  周賢銳
                                        法官  莊崑山
                                        法官  陳中和
右正本證乙與原本無異。
如不服本判決，應於判決送達後十日內向本院提出上訴狀，其未述理由者並應於提
出上訴狀後十日內向本院補提理由書（應附繕本)。
                                      書記官  林永富
中      華      民      國    九十      年     十二     月     十四     日
附錄：本判決論罪科刑法條全文
毒品危害防治條例第十條第一項
施用第一級毒品者，處六月以上五年以下有期徒刑。
                                                                  Ａ


司法院資訊處製作；財團法人民間司法改革基金會備份。
